臺灣彰化地方法院民事判決　99年度訴字第409號
原　　　告　黃文國
訴訟代理人　林永山律師
被　　　告　黃金木
　　　　　　黃　
　　　　　　黃施貢
　　　　　　黃阿信
　　　　　　黃天鈴
　　　　　　黃建陽
　　　　　　黃世東
　　　　　　黃進城
　　　　　　黃堂
　　　　　　黃進興
　　　　　　黃世璋
　　　　　　黃清隆
　　　　　　黃順達
　　　　　　黃勝豐
　　　　　　黃品源
　　　　　　黃彥誌
共　　　同
訴訟代理人　林忠政
被　　　告　黃水波
　　　　　　黃進榮
　　　　　　黃進益
兼 上三 人
訴訟代理人　黃長安
被　　　告　黃國書
　　　　　　黃阿因
上列當事人間請求分割共有物事件，本院於民國100年1月27日言
詞辯論終結，判決如下：
    主      文
兩造共有坐落彰化縣福興鄉○○段831地號，地目建，面積6,640
.56平方公尺土地，分割為如附圖即彰化縣鹿港地政事務所九十
九年十二月二十一日土地複丈成果圖所示：編號ａ部分面積176.
89平方公尺土地分歸原告所有；編號ｂ部分面積181.51平方公尺
土地分歸被告黃堂所有；編號ｃ部分面積181.15方公尺土地分
歸被告黃進興所有；編號ｄ部分面積187.35平方公尺土地分歸被
告黃進城所有；編號ｅ部分面積187.35平方公尺土地分歸被告黃
世璋、黃清隆、黃順達按應有部分各3分之1比例共有；編號ｆ部
分面積374.70平方公尺土地分歸被告黃品源、黃彥誌按應有部分
各2分之1比例共有；編號ｇ部分面積440.06平方公尺土地分歸被
告黃金木所有；編號ｈ部分面積440.06平方公尺土地分歸被告黃
施貢所有；編號ｉ部分面積338.77平方公尺土地分歸被告黃天鈴
所有；編號ｊ部分面積357.34平方公尺土地分歸被告黃勝豐所有
；編號ｋ部分面積346.29平方公尺土地分歸被告黃世東、黃建陽
按應有部分各2分之1比例共有；編號ｌ部分面積289.15平方公尺
土地分歸被告黃水波所有；編號ｍ部分面積289.15平方公尺土地
分歸被告黃進益所有；編號ｎ部分面積289.15平方公尺土地分歸
被告黃進榮所有；編號ｏ部分面積289.15平方公尺土地分歸被告
黃長安所有；編號ｐ部分面積194.84平方公尺土地分歸被告黃國
書所有；編號ｑ部分面積196.76平方公尺土地分歸被告黃阿因所
有；編號ｒ部分面積368.67平方公尺土地分歸被告黃阿信所有；
編號ｓ部分面積323.91平方公尺土地分歸被告黃所有；編號ｔ
部分面積586.02平方公尺土地分歸被告黃金木所有；編號ｕ部分
面積602.29平方公尺土地分歸被告黃施貢所有。
訴訟費用由兩造按附表所示原應有部分比例負擔。
    事實及理由
壹、程序方面：
一、本件原告起訴請求分割坐落彰化縣福興鄉○○段831地號，
    面積6,640.56平方公尺土地（下稱系爭土地），主張系爭土
    地原共有人黃諸雄業已死亡，被告黃石鳳嬌、黃品源、黃心
    慈、黃、黃彥誌、黃怡禎、黃建強為其繼承人，原併聲明
    請求被告黃石鳳嬌、黃品源、黃心慈、黃、黃彥誌、黃怡
    禎、黃建強應就其被繼承人黃諸雄所遺系爭土地應有部分辦
    理繼承登記。嗣於訴訟進行中，黃諸雄之繼承人已辦理繼承
    登記，並分由被告黃品源、黃彥誌取得，有土地登記謄本在
    卷可稽，原告爰不請求其等辦理繼承登記，並撤回被告黃石
    鳳嬌、黃心慈、黃、黃怡禎、黃建強部分之訴，核無不合
    。
二、本件被告黃水波、黃進榮、黃進益、黃長安、黃國書、黃阿
    因受合法通知，無正當理由，均未於最後言詞辯論期日到場
    ，核無民事訴訟法第386條各款所列情形，爰依原告聲請，
    由其一造辯論而為判決。
貳、實體方面：
一、原告主張系爭土地為兩造所共有，應有部分比例如附表所示
    ，及共有人就系爭土地並未訂有不分割之特約，依物之使用
    目的亦無不能分割情形等事實，已據其提出土地登記謄本、
    地籍圖謄本等件為證，核屬相符，並為被告所不爭執，應認
    原告此部分主張為真實。從而，原告依民法第823條第1項及
    第824條第2項規定，提起本件訴訟，請求判決分割系爭土地
    ，於法自無不合。
二、又分割共有物，除公平原則外，應依共有物之性質，斟酌其
    分割後之經濟效用，而為適當之分配。查系爭土地略呈長方
    形，使用分區為鄉村區，地類別為乙種建築用地，以東南側
    之福正路為對外主要出入道路，系爭土地目前分別有共有人
    之二、三樓樓房及三合院等建物占有使用，其位置、面積詳
    如卷附彰化縣鹿港地政事務所99年6月10日土地複丈成果圖
    所示等情，業經本院囑託彰化縣鹿港地政事務所派員會同兩
    造履勘現場屬實，並有土地登記謄本、勘驗筆錄及土地複丈
    成果圖可稽。關於系爭土地之分割方法，原告提出如附圖所
    示之分割方案，被告均表示同意，並陳明編號e部分由黃世
    璋、黃清隆、黃順達按應有部分各3分之1、編號f部分由黃
    品源、黃彥誌按應有部分各2分之1、編號k部分由黃世東、
    黃建陽按應有部分各2分之1比例共有之意願，而依此方案分
    割結果，與共有人目前使用現狀大致相符，並均有適宜之通
    路對外聯絡，對被告並無不利情形，尚稱妥適、公允，堪值
    採取。至依該方案分割結果，各共有人實際分配取得之土地
    面積與其應部分比例換算結果雖有增減，惟兩造均已表示不
    予請求金錢之補償，本院自應予尊重。爰判決分割如主文所
    示。
三、訴訟費用負擔之依據：民事訴訟法第81條之1、第85條第1項
    但書。
中    華    民    國    100    年    1    月    31    日
                  民事第三庭    法  官  羅培昌
以上正本係照原本作成。
如對判決上訴，應於判決送達後20日內向本院提出上訴狀。如委
任律師提起上訴者，應一併繳納上訴審裁判費。
中    華    民    國    100    年    1    月    31    日
                                書記官  范鳳月
附表：
共有人      應有部分（訴訟費用負擔比例）
黃文國          1000000分之41917
黃金木          1000000分之132052
黃            1000000分之45291
黃施貢          1000000分之132044
黃阿信          1000000分之79581
黃天鈴          1000000分之62891
黃建陽          1000000分之25507
黃世東          1000000分之25507
黃進城          1000000分之25506
黃堂          1000000分之26405
黃進興          1000000分之26405
黃世璋          1000000分之8503
黃清隆          1000000分之8503
黃順達          1000000分之8503
黃勝豐          1000000分之44778
黃品源          2000000分之50429
黃彥誌          2000000分之50429
黃水波          4000000分之195880
黃進榮          4000000分之195880
黃進益          4000000分之195880
黃長安          4000000分之195880
黃國書          1000000分之28964
黃阿因          1000000分之31334